【裁判字號】    90,上更(一),125
【裁判日期】    900612
【裁判案由】    違反電信法
【裁判全文】
臺灣高等法院臺中分院刑事判決                  九十年度上更(一)字第一二五號
    上  訴  人
    即  被  告  丁○○
右上訴人因違反電信法案件，不服臺灣臺中地方法院八十七年度訴字第一四二三號中
華民國八十七年七月九日第一審判決（起訴案號：臺灣臺中地方法院檢察署八十七年
度偵字第二四八七號），提起上訴，經最高法院發回更審，本院判決如左：
      主  文
原判決撤銷。
陳正忠無罪。
      理  由
一、公訴意旨略以：丁○○於民國八十六年五月十八日，受有共同犯意聯絡之乙○○（業經本院判處有期徒刑十月確定）之委託，以新台幣（下同）一千元之代
    價，在不詳處所，為乙○○非法盜拷甲○○已向中華電信股份有限公司合法租用
    之000－000000號行動電話號碼於乙○○向其堂弟李錦錡購得行動電話
    空機上（按該行動電話空機係李錦錡於八十五年十一月間在台中市區邊拾
    獲）。其盜拷之方式，係從空中以無線方式截取合法用戶之行動電話識別碼（內
    碼）及電子序號（序號），再予拷貝至話機違法使用。乙○○旋自同月二十一日
    起連續盜用該行動電話號碼二次，以獲得免付電話費之利益，使電信機構提供服
    務，足生損害於甲○○及中華電信股份有限公司對於電信管理之正確性，嗣於同
    月二十一日下午五時卅分許，在台中市○○路一七五巷卅號一○二室為警查獲乙○○，並扣得盜拷之行動電話一具。
    案經本院檢察署檢察官收受本院八十六年度上訴字第二二二○號乙○○煙毒等案
    時發現而自動檢舉並移送台灣台中地方法院檢察署檢察官偵查，因認被告涉有違
    反電信法之罪嫌。
二、按犯罪事實，應依證據認定之，無證據不得推定其犯罪事實，刑事訴訟法第一百
    五十四條定有明文。又事實之認定，應憑證據，如不能發現相當證據，或證據不
    足以證明，自不能以推測或擬制之方法，以為裁判基礎；認定不利於被告之事實
    ，應依積極證據，苟積極證據不足為不利被告事實之認定時，即應為有利於被告
    之認定，更不必有何有利之證據（最高法院四十年度台上字第八十六號、三十年
    度上字第八一六號判例參照）。本件檢察官認上訴人有前揭犯行，無非以另案被
    告乙○○、丙○○二人之陳述為主要之論據。訊據上訴人即被告丁○○矢口否認
    有何違反電信法之情事，辯稱：伊並未受乙○○委託盜拷000－000000
    行動電話，不知乙○○盜拷他人的行動電話；並辯稱因乙○○委託伊賣一只假手
    錶未成，才故意陷害伊等語。
三、本案係警方於偵辦乙○○、丙○○違反麻醉藥品管理條例案件時，在乙○○租住
    處查獲前述盜拷之行動電話，經李、徐二人之供述而獲悉上訴人涉案。經查：
    (一)乙○○於其所涉違反電信法等案件警訊時先供稱：「我是在八十六年五月十四
      日左右開始使用該盜拷行動電話，該電話號碼是000000000號，我使
      用過很多次，行動電話係我交由朋友阿忠盜拷給我。」等語（見台中縣警察局
      警訊影印卷第五頁）。於該案偵查中復供稱：「（000000000電話何
      來？）我在上個禮拜五、十七日向我堂弟李錦錡借的，打了一、二次，我不知
      道是盜拷機」、「（查獲之行動電話來源？）我向堂弟李錦錡以二千元購買空
      機，再交給『阿忠』替我盜拷，共盜拷一組內碼，代價一千元，在八十六年五
      月十四日盜拷的」、「（何時起盜打？）八十六年五月十四日起盜打，共使用
      二次」、「（號碼？）000000000」等語（見八十六年度偵字第一一
  三○三號偵查影印卷第四頁、第七頁反面）。嗣於該案第一審法院及被告丁○○電信法乙案本院訊問時則供稱：「不是（委託綽號阿忠者盜拷他人合法租用
      之行動電話號碼），阿忠欠我錢，000000000號是他的，他要讓我使
      用，抵他欠我的錢」等語（見第一審法院八十六年度訴字第一八四三號審理影
      印卷第四頁、本院前審八十七年上訴字第二一八九號卷第四十六頁）。其後於
      乙○○該案上訴本院調查時則又供稱：「我拿空機，有拿一千元給阿忠拷貝，
      他說拷00000000號，是阿忠跟我講的，只使用二次。」、「我只使用
      一次，這支行動電話只擁有一天，試機後要交給我爸爸，就被查獲」等語（見
      本院八十六年度上訴字第二二二○號審理影印卷第六頁反面、第二十三頁、第
      二十六頁反面），核乙○○所供該盜拷行動電話是否其委託盜拷及其使用該行
      動電話之時間、次數前後均不相符。
    (二)又就乙○○交付被告手機及一千元時有其他人在場乙節，前後所供亦相矛盾：
      乙○○原供稱：「（你交行動電話及一千元給丁○○時，當時有無人看到？）
      交時沒有人看到」、然其後即又改稱：「（你拿一千元請他幫你拷貝有何人看
      到？）我女朋友在場，是丙○○有在現場聽到看到，她今天有來」等語（見本
      院八十六年度上訴字第二二二○號審理影印卷第二十五頁反面、第三十一頁）
      ，另就何處委託丁○○盜拷手機，乙○○於其違反電信法乙案，本院訊問時先
      供稱「在省立台中醫院病房外面走廊他說盜拷要一千元，就拿一千元給他。」
      （見本院第二二二○號卷第卅一頁背面）於本院前審則供稱：「（在何處委託
      丁○○盜拷？）在我女朋友許丙○○在臺中醫院住院時講的」、「是在病房內
      講，因病房不能大聲，就走到病房門口」（見本院前審第二一八九號卷第四十
      六頁反面），於本院審理時則又供稱：「（你是否有拿一千元，並委託被告幫
      你盜拷000000000行動電話？）時間那麼久，我想不起來」等語（見
      本院更(一)卷第三十七頁）。非但乙○○自己就委託地點前後供述不同，且證人
      丙○○於本院八十六年上訴字第二二二○號案件審理中供稱：「他們在病房裡
      面講，也在病房裡面交錢及行動電話，我在病房裡面看到及聽到」（見該卷第
      三十二頁反面）；於被告所涉案件本院前審則證稱：「丁○○與乙○○原是在
      我病床講到拷機需一千元，後他們有走到病房門口繼續講，我有看到空機交給
      丁○○，至於一千元有無交給他，我沒有看到」（見本院前審二一八九號卷第
      四十七頁）；於本院審理時則又證稱：「（你有無目睹乙○○拿一千元給被告
      委託盜拷行動電話？）當天我在醫院病房，被告來找乙○○，兩個人在病房外
      面講話，乙○○拿一個行動電話給被告丁○○，並拿一千元給被告，我沒有聽
      到他們說什麼，因為他們在病房外面，交錢給他時候，我有看到」（見本院更
      一卷第二十四頁）。依上開供詞即使乙○○與女友丙○○就於何處（病房內或
      外）交付被告手機、有無交付一千元之供述，前後亦不一致。且亦與乙○○所
      為供述亦互為不相符合，足見渠二人上開供詞，顯有嚴重瑕疵存在。
    (三)末查乙○○曾委託被告賣一只手錶，惟雙方至今就該錶之買賣尚有糾紛未解決
      ，業經被告、乙○○及丙○○供明在卷（見本院前審卷第六十頁、本院八十六
      年度上訴字第二二二○號審理影印卷第二十四頁反面、本院更一卷第二十四至
      五頁、第三十七頁）。而乙○○與丙○○於原審均供承彼二人係同居關係（見
      本院前審第二一八九號卷第四十六頁），則李、徐二人與上訴人係處於利害關
  係相反之地位，故伊等不利於上訴人之指述，已難遽為採信，況乙○○、丙○○二人所供前後矛盾未  如上所述，更無從據以為被告不利之認定。至於乙○○為警查獲之盜拷電話，固經被害人甲○○供明其手機被盜拷受害屬實，然亦
      不能證明係被告所為亦明。
四、按共同被告所為不利於己之陳述固得採為其他共同被告犯罪之證據，但此項不利
    之陳述，須無瑕疵可指，且就其他方面調查又與事實相符者，始得採為犯罪事實
    之認定。綜上所述，本件被告自始否認有前揭犯行，共同被告乙○○及丙○○二
    人與被告丁○○亦有嫌隙，且乙○○、丙○○於警偵訊、原審、本院前審及本院
    審理所供亦不相符，有如上述。此外，又無第三人知此情事，或其他事證足以證
    明被告犯行。揆諸上開判例意旨，自難據共同被告乙○○及其女友丙○○二人前
    後不一且供詞不符之供述，作為被告論罪之為一證據。原審未予詳查，遽為被告
    論罪科刑之判決，自有未合。被告上訴意旨以其並未犯罪而據以指摘原判決不當
    ，為有理由，應由本院將原判決予以撤銷，並為被告無罪之諭知。
據上論斷，應依刑事訴訟法第三百六十九條第一項前段、第三百六十四條、第三百
零一條第一項前段，判決如主文。
本案經檢察官戊○○到庭執行職務。
中      華      民      國    九十      年      六      月    十二      日
                              臺灣高等法院臺中分院刑事第一庭
                                    審判長法  官  陳  紀  綱
                                          法  官  陳  登  源
                                          法  官  蕭  錦  鍾
右正本證明與原本無異。
被告不得上訴。
公訴人得上訴。
如不服本判決應於收受送達後十日內向本院提出上訴書狀，其未敘述上訴之理由者並
得於提起上訴後十日內向本院補提理由書（均須按他造當事人之人數附繕本）。
                                          書記官  蘇  昭  文
中      華      民      國    九十      年      六      月    十三      日
                                                                     Ａ


司法院資訊處製作；財團法人民間司法改革基金會備份。
